【裁判字號】    98,消債抗,202
【裁判日期】    980706
【裁判案由】    聲請更生程序
【裁判全文】
臺灣高雄地方法院民事裁定           98年度消債抗字第202號
抗  告  人  甲○○
上列當事人聲請消費者債務清理事件，不服民國98年3月5日本
院第一審裁定（原審：98年度審消債更字第22號），提起抗告
，本院裁定如下：
    主  文
抗告駁回。
抗告程序費用由抗告人負擔。
    理  由
一、抗告意旨略以：原審以抗告人於民國97年8 月間依中華民國
    銀行公會會員辦理消費金融案件無擔保債務協商機制向最大
    債權金融機構台新國際商業銀行股份有限公司（下稱台新銀
    行）申請協商之際，係遭台新銀行以「申請文件不符規定」
    而退件，遂於98年1 月13日裁定命抗告人於裁定送達後14日
    內提出已依金融機構前置協商機制檢附相關財產及收入狀況
    等資料向台新銀行協商及協商結果證明文件，惟嗣於同年3
    月5 日則以抗告人未依上揭裁定期限提出相關證明文件，顯
    無請求協商誠意致銀行無法進行前置協商程序為由，而駁回
    更生之聲請。然抗告人於97年8 月間向台新銀行申請協商之
    際，業已檢附申請協商所需資料，僅係未留底證明，而原審
    僅依據台新銀行片面函覆，即認抗告人未有協商誠意而駁回
    聲請，顯有不當，況依原審98年1 月13日裁定內容，係要求
    抗告人補提「已依」金融機構前置協商機制檢附相關文件之
    證明到院，惟於同年3 月5 日駁回裁定則以抗告人未依上揭
    裁定之期限，補提再次向最大債權銀行申請前置協商為由，
    而駁回更生之聲請，則原審前、後裁定顯有違誤，為此，爰
    爰請求廢棄原裁定等語。
二、按聲請更生或清算不合程式或不備其他要件者，法院應以裁
    定駁回之，但其情形可以補正者，法院應定期間先命補正，
    消費者債務清理條例（下稱消債條例）第8 條定有明文。又
    消債條例第151 條第1 項明定債務人對於金融機構因消費借
    貸、自用住宅借款、信用卡或現金卡契約而負債務，在聲請
    更生或清算前，應提出債權人清冊，以書面向最大債權金融
    機構請求協商債務清償方案並表明共同協商之意旨，其立法
    目的在於債務人受法院裁定開始更生或清算程序者，其生活
    、資格、權利等均將受限制，該等程序係債務清理之最後手
    段，於債務人無法與債權人協商時，始適用更生程序或清算
    程序清理其債務，觀諸其立法理由亦明。
三、經查：
(一)、抗告人於97年8 月間檢附債權人手抄清冊而寄發存證信函予
    最大債權金融機構台新銀行提出前置協商申請，而台新銀行
    於收受上開函件後，因抗告人未檢附金融機構債務協商機制
    所定財產收入狀況等相關證明文件，經通知補正後，抗告人
    逾期仍未為補正，而遭台新銀行以「申請文件不符規定」為
    由退件；嗣抗告人復於同年8 月12日再次檢附債權人清冊、
    債權人清冊手抄本、財產及收入狀況說明書、國稅局綜合所
    得稅各類所得資料清單、財產歸屬資料清單、收入切結書、
    戶籍謄本、房屋稅單及勞保投保明細等件，向台新銀行申請
    前置協商，惟因抗告人所檢附之債權人清冊記載，並非距申
    請協商時最近1 個月內之最新資料，而致台新銀行無從判定
    最大債權金融機構是否有所變更以及是否尚有新增債權金融
    機構，而台新銀行為避免疏漏通知抗告人之其他債權金融機
    構參與協商之情形發生，遂依抗告人申請書所記載之聯絡電
    話通知抗告人，惟因無法聯絡，台新銀行隨即於同年9 月9
    日再度以文件不符為由，退回抗告人協商之申請等情，有台
    新銀行98年1 月20日台新債協98法清字第40405 號函文及抗
    告人申請協商時所提出之相關文件在卷可稽（見原審卷第39
    頁），是以，上揭各情應可認定。
(二)、次參以消債條例第151 條第1 項意旨，無非認債務人對於金
    融機構因前開原因所負欠債務，其法律關係較為單純明確，
    金融機構並已訂有債務協商機制，如能協商成立，債務人不
    需依債清條例聲請更生或清算，可疏減法院負擔，有效分配
    司法資源，並使債務人得自主解決其債務，爰就此部分採行
    協商前置主義。又銀行公會為使協商前置程序順利並快速進
    行，擬定相關所需文件說明：包括(一)前置協商申請書。(二)身
    分證正反面影本。(三)申請人財產及收支狀況說明書。(四)債權
    人清冊。(五)近2 年綜合所得資料清單及最近1 個月核發財產
    資料。(六)近3 個月薪資證明（如無證明請出具收入切結書）
    。(七)勞工保險投保資料表及明細（如無資料可免提供）；本
    件抗告人雖謂其於申請協商之際，業已檢附協商所需相關文
    件，並非無協商還款誠意云云，然依前述可知，抗告人於97
    年8 月12日固已依前揭銀行公會之規定檢附相關證明文件，
    惟抗告人所提供之債權人清冊，則係財團法人金融聯合徵信
    中心於97年5 月9 日所出具之信用報告回覆書（見原審卷第
    44 頁） ，該回覆書記載之內容與申請協商時即97年8 月12
    日，二者相距已逾1 個月以上，而審之協商時要求債務人應
    出具債權人清冊之意旨，無非在於供受理協商申請之金融機
    構得以藉由該債權人清冊記載之內容，確認其是否確為最大
    債權金融機構，以符前置協商應向最大債權金融機構為之要
    件，同時並可供確認債務人之全部債權人、債權金額內容為
    何，俾使受理債務協商申請之銀行於協商時得通知所有債權
    金融機構參與協商，避免漏未通知之情形發生而影響協商效
    力，是以，受理協商申請之金融機構為求協商之順利進行，
    而要求債務人提出最近1 個月內之債權人清冊資料，除無不
    當外，核屬必要。準此，抗告人於申請協商時，既未提出最
    近1 個月內之債權人清冊，且經台新銀行依抗告人協商申請
    書所記載之聯絡方式通知後，復因無法聯絡抗告人補正，而
    遭台新銀行以「文件不符」為由退回協商申請，自難以認定
    抗告人業已踐行消債條例第151 條第1 項之前置協商程序，
    而符合聲請更生程序之要件。
(三)、本件抗告人於聲請更生前，雖曾於97年8 月12日發函予最大
    債權金融機構台新銀行請求協商債務，惟其未提出最近1個
    月內債權人清冊等證明文件等情，俱如前述，是以，其更生
    之聲請即因自始未申請協商，而不合程式。而經原審於98年
    1 月13日定期命抗告人補正其於消債條例施行後，依金融機
    構債務協商機制規定檢附資料向最大債權金融機構申請協商
    ，並補提該等證明文件及其他關係文件到院，該裁定於98年
    1 月17日送達於抗告人，有送達證書1 紙在卷可稽，而抗告
    人雖於98年2 月13日具狀向原審法院陳報，然均未補正上揭
    證明文件，至抗告人於提起本件抗告時，雖另提出業已於98
    年3 月18日再度向台新銀行申請前置協商之證明，惟其既仍
    未提出協商結果證明文件，則自難以認定其已其更生之聲請
    業已符合消債條例第151 條第1 項規定。從而，原審以抗告
    人未依消債條例第151 條第1 項規定，與全體金融機構債權
    人先行債務協商，而駁回其更生之聲請，核無不合，抗告人
    求予廢棄，為無理由，應予駁回。
四、據上論結，本件抗告為無理由，依消費者債務清理條例第11
    條第2 項、第15條，民事訴訟法第495 條之1 第1 項、第44
    9 條第1 項、第95條、第78條，裁定如主文。
中    華    民    國    98    年     7    月    6     日
                     民  事  庭審判長法      官   蘇鳴東
                                     法      官   鄭  瑋
                                     法      官   鄭子文
以上為正本係照原本作成。
本件不得抗告。
中    華    民    國    98    年     7    月    6     日
                                     書  記  官   林國龍


司法院資訊處製作；財團法人民間司法改革基金會備份。
